台灣台中地方法院刑事判決　　　　　　　　　　　　　九十一年度易字第三二六號
　　公　訴　人　臺灣臺中地方法院檢察署檢察官
　　被　　　告　甲○○
　　選任辯護人　陳振吉　律師
右列被告因違反專利法案件，經檢察官提起公訴（九十年度調偵字第四一號），本院
判決如左：
    主  文
甲○○無罪。
    理  由
一、公訴意旨略以：被告甲○○係址設台中縣烏日鄉○○路○段一六九號泰華牛皮沙
    發傢具製造工廠之負責人，明知如扣案所示之「沙發」是告訴人順發興實業有限
    公司（下稱順發公司）享有證書號數第六八五一八號新式樣專利權，專利期間自
    民國（下同）八十九年六月二十一日起，至九十七年十二月十日止。竟意圖概括
    販賣，未經順發公司之同意，於八十九年十一月間，擅自在上址製造仿冒順發公
    司前開新式樣專利之沙發，先後製造五具沙發販售不詳家具店，其中第五具沙發
    則售予址設臺中市○○區○○路一一二號一樓「家樂福傢具店」，致侵害順發公
    司之專利權，因認被告甲○○涉有違反專利法第一百二十六條、第一百二十九條
    之罪嫌。
二、按犯罪事實應依證據認定之，無證據不得推定其犯罪事實，又不能證明被告犯罪
    者，應諭知無罪之判決，刑事訴訟法第一百五十四條、第三百零一條第一項分別
    定有明文；次按申請專利之新式樣，經審定公告後暫准發生專利權之效力，固為
    專利法第一百零九條第一項所明定，惟由於僅暫准發生專利權之效力，其權利尚
    未確定，如對之有侵害情事，並無專利法有關罰則之適用（法務部八十一年五月
    二十二日法（八十一）檢字第０七六一三號函示參照）。
三、本件公訴人認被告涉犯違反專利法第一百二十六條、第一百二十九條之犯行，無
    非係以被告違反專利法之事實，業據告訴人之負責人乙○○於偵查中指述歷歷，
    且核與證人陳嫥、楊崑義及林育輝於警訊中證述之情節大致相符，復有台中市
    警察局第四分局臨檢記錄表、證物保管收據、現場圖、照片六張及估價單在卷可
    稽。又查獲沙發，仿冒告訴人所享有證書號數第六八五一八號新式樣專利權，分
    別經國立中正大學及國立中興大學鑑定認為「近似於新式樣專利第六八五一八號
    沙發，亦即對本專利構成侵害」，有該鑑定報告在卷可稽，為其主要論據；然被
    告堅決否認有何違及專利法情事，辯稱：扣案所示之「沙發」係伊於八十八年十
    月間，在址設台中縣烏日鄉○○路○段一六九號泰華牛皮沙發傢俱廠所製造的，
    當時總共製造五套，而最後製造的一套沙發是在八十八年十一月二十五日售予家
    樂福傢俱行，因製造及銷售期間告訴人尚未取得專利權，故無侵害告訴人之專利
    權等語。經查：(1)被告甲○○於警訊及偵查中均供承：系爭沙發係伊於八十八年
    十月間製造，並於八十八年十一月間將最後一套沙發售予家樂福傢俱行等語，且
    證人即家樂福傢俱行之負責人陳嫥亦於警訊中證稱：系爭沙發係於八十八年十
    一月二十五日進貨，至查獲時止均未賣出等語，是公訴人於起訴書之犯罪事實欄
    中記載被告甲○○係於「八十九」年十一月間，擅自在台中縣烏日鄉○○路○段
    一六九號製造仿冒順發公司前開新式樣專利之沙發等語，顯與事實不符而有誤會
    ，先予敘明。(2)次查，被告另辯稱：伊所經營之泰華牛皮沙發傢俱廠所設址之建
    築物及土地，因位於高速鐵路台中車站特定區區段徵收範圍內，故伊在八十九年
    三月間，即因前開工廠用地被徵收而結束營業，並未再生產、製造或販賣與告訴
    人所有新式樣專利相同或近似之沙發等語，亦據被告提出台中縣政府八十九年三
    月二十二日八九府地區徵字第八０二二七號函影本附卷可考，堪認被告前揭辯詞
    應可採信。(3)又查，告訴人係於八十七年九月十八日，以其新式樣沙發向經濟部
    中央標準局申請新式樣專利，經該局審查，於八十九年六月二十一日獲准審定公
    告（公告編號三九五七四三號），嗣經審查確定而取得證書號數第０六八五一八
    號專利權證書，而享有新式樣專利權期間係自八十九年六月二十一日起，至九十
    七年九月十七日止，有新式樣第０六八五一八號中華民國專利證書影本及專利核
    准公告案資料查詢表各一紙在卷可稽，是揆諸前揭說明，於被告製造及販售系爭
    沙發之期間，告訴人所享有之新式樣專利權尚且未發生暫准發生專利權之效力，
    ，並無禁止他人仿冒之權利，如對之有侵害情事，並無專利法有關罰則之適用，
    是本件縱使被告有侵害告訴人新式樣沙發之新式樣專利權，亦無專利法罰則之適
    用，故本件被告之行為不罰，應諭知被告無罪之判決。
據上論斷，應依刑事訴訟法第三百零一條第一項，判決如主文。
中      華      民      國    九十一    年三      月      一      日
                                    臺灣臺中地方法院刑事第六庭
                                        法  官  許  月  馨
右正本證明與原本無異。
如不服本判決，應於判決送達後十日內向本院提出上訴狀，上訴於臺灣高等法院臺中
分院（須附繕本）。
                                        書記官
中      華      民      國    九十一    年      三      月      一      日
